臺灣高等法院民事裁定　　　　　　　　　99年度破抗字第37號
抗　告　人　陳隆吉
　　　　　　王有德
上列抗告人因與相對人台灣瑞穗食品股份有限公司間聲請宣告破
產事件，對於中華民國99年 9月30日臺灣臺北地方法院99年度破
字第23號所為裁定提起抗告，本院裁定如下：
    主  文
抗告駁回。
抗告程序費用由抗告人負擔。
    理  由
一、本件抗告人在原法院聲請意旨略以：抗告人陳隆吉原係相對
    人之董事及駐台代理人；抗告人王有德則為相對人之董事及
    總經理，任職期間按月領有新台幣（下同） 5萬元薪資及董
    事酬勞。詎相對人竟於民國（下同）97年第一次股東常會時
    ，非法決議解任伊等之董事職務，且拒絕給付薪資及酬勞，
    然上開股東會決議業經本院98年度上字第 852號判決撤銷在
    案，相對人積欠伊等薪資、董事酬勞及盈餘各649萬2,750元
    ，合計積欠1,298萬5,500元，其中抗告人陳隆吉業已起訴請
    求相對人給付薪資酬勞，並經原法院受理在案，是伊等均為
    相對人之債權人。又依相對人公司99年度股東常會議事錄所
    載，截至98年度為止，該公司累積虧損金額為3,946萬1,161
    元，已逾實收資本額2分之1，顯見相對人已無清償能力，其
    負債大於資產，爰依破產法第57條、第58條之規定，聲請宣
    告相對人破產，並選任抗告人陳隆吉為破產管理人云云。
二、惟按破產，對債務人不能清償債務者，宣告之；又破產，除
    另有規定外，得因債權人或債務人之聲請宣告之，破產法第
    57條、第58條第 1項固定有明文。然所謂債務人不能清償其
    債務，係指債務人之財產狀態，對於一般金錢債務長久的不
    能支付而言。又股份有限公司之資產顯有不足抵償其所負債
    務時，除得依公司法第 282條規定辦理重整外，董事會應即
    聲請宣告破產，為公司法第211條第2項所明定，是「債務超
    過」亦為宣告公司破產之特別原因。惟股份有限公司虧損達
    實收資本額2分之1時，雖依公司法第211條第1項之規定，董
    事會應即召集股東會報告，惟其負債如未超過公司資產者，
    尚與同條第 2項之規定不符，自不得據以聲請宣告公司破產
    。經查：
    (一)抗告人主張抗告人陳隆吉原係相對人之董事及駐台代理人
      ，抗告人王有德則為相對人之董事及總經理，詎相對人於
      97年第一次股東常會時，非法決議解任伊等之董事職務，
      且拒絕給付薪資及酬勞，上開股東會決議業經本院98年度
      上字第 852號判決撤銷在案，相對人積欠伊等薪資、董事
      酬勞及盈餘各649萬2,750元，合計積欠1,298萬5,500元，
      伊等均為相對人之債權人，其中抗告人陳隆吉業已起訴請
      求相對人給付薪資酬勞，並經原法院受理在案等情，固據
      其提出各類所得扣繳暨免扣繳憑單、原法院97年度訴字第
      3799號及本院98年度上字第 852號民事判決及民事起訴狀
      為證（見原法院卷7至38頁）。
    (二)抗告人另主張截至98年度為止，相對人公司累積虧損金額
      為3,946萬1,161元，已逾實收資本額2分之1等情，固亦據
      其提出相對人公司99年股東常會議事錄為證（見原法院卷
      66頁），並經相對人在原法院自認屬實（見原法院卷 121
      頁）。惟揆諸前揭說明，上開事由尚不構成宣告相對人破
      產之原因。茲查相對人之資產，依該公司98年度資產負債
      表所載，包括現金、銀行存款、應收帳款、存貨及固定資
      產等在內，合計為6,536萬0,639元（見原法院卷84頁），
      並據相對人提出土地及建物所有權狀、土地登記謄本、存
      摺、存款異動明細、存款對帳單、債權債務人清冊及期末
      存貨明細表為證（見原法院卷 97至110、130至133頁），
      復經原法院調取相對人之財產及所得明細表核閱屬實（見
      原法院卷54至56頁），再扣除相對人於99年 8月13日為繳
      納菸酒稅所轉出之銀行存款110萬3,349元（見原法院卷10
      7、134頁），其資產總額應為6,425萬7,290元（其計算式
      為：65,360,639元-1,103,349元= 64,257,390元）。而相
      對人之負債，依該公司98年度資產負債表所載，包括短期
      負債、應付票據、帳款及費用、長期借款等在內合計為3,
      182萬1,800元（見原法院卷84頁），此一金額已包括相對
      人積欠台北富邦商業銀行股份有限公司（下稱台北富邦銀
      行）之融資貸款債務 790萬元、積欠日商瑞穗酒造株式會
      社之長期借款債務764萬4,000元、及積欠岡田美佐子之債
      務 106萬元在內（見原法院卷92、94頁）。惟依相對人所
      提出債權人清冊列載積欠台北富邦銀行之債務金額為 990
      萬元、積欠日商瑞穗酒造株式會社之債務金額為 1,116萬
      8,895元（見原法院卷130頁），較諸前述資產負債表所列
      金額依序增加200萬元（其計算式為：9,900,000元-7,900
      ,000元=2,000,000元）、352萬4,895元（其計算式為：11
      ,168,895元-7,644,000元=3,524,895元）；再經加計抗告
      人所主張之債權額1,298萬5,500元，總計負債金額為5,03
      3萬2,195元 （其計算式為：31,821,800元+2,000,000元+
      3,524,895元+12,985,500元=50,332,195元）。 準此，相
      對人之負債5,033萬2,195元並未超過其資產6,425萬7,290
      元，其資產並無不足抵償其所負債務之情形，自不構成破
      產法第57條及公司法第211條第2項所規定之破產原因。是
      抗告人聲請宣告相對人破產，即屬不應准許。從而原裁定
      駁回抗告人所為破產之聲請，並無不合。
    (三)抗告意旨雖另以：相對人之負債，應再加計土地抵押債務
      2,638萬7,396元、房屋抵押債務302萬4,604元及積欠台北
      富邦銀行借款1,200萬元云云（見本院卷第6頁）。惟依相
      對人公司財務報表附註第14項記載：「下列資產已提供抵
      押或質押作為向銀行借款之擔保」，上載土地2,638萬7,3
      96元、房屋及建築─淨額302萬4,604元，係指土地、房屋
      及建築之資產淨額而言（見原法院卷95、91頁。房屋及建
      築為358萬4,716元，扣除累計折舊56萬0,112元，即為302
      萬4,604元），而非抵押債務之金額， 抗告人執此主張上
      開金額應計為相對人之負債云云，自有誤會。又相對人積
      欠台北富邦銀行之借款債務為 990萬元，業據相對人提出
      動用申請書為證（見原法院卷 113頁）。雖相對人為擔保
      該借款債務，提供土地設定最高限額抵押權 1,200萬元（
      見原法院102、104頁），惟最高限額抵押與一般抵押不同
      ，係就將來應發生之債權所設定之抵押權，實際發生之債
      權額不及最高額時，應以其實際發生之債權額為準（最高
      法院62年台上字第 776號判例參照），抗告人將該抵押權
      設定之最高限額，指為相對人積欠台北富邦銀行之借款債
      務金額云云，亦不足取。是抗告意旨執上開各節指摘原裁
      定不當，聲明廢棄，為無理由。
三、據上論結，本件抗告為無理由，依破產法第 5條，民事訴訟
    法第495條之 1第1項、449條第1項、第95條、第78條、第85
    條第1項前段，裁定如主文。
中    華    民    國   100    年    2     月    15    日
                    民事第六庭
                        審判長法  官 林鄉誠
                              法  官 曾部倫
                              法  官 梁玉芬
正本係照原本作成。
本裁定除以適用法規顯有錯誤為理由外，不得再抗告。如提起再
抗告，應於收受後10日內委任律師為代理人向本院提出再抗告狀
。並繳納再抗告費新台幣１千元。
中    華    民    國   100    年    2     月    16    日
                              書記官 常淑慧